臺灣桃園地方法院交通事件裁定　　　　　　　　　九十一年度交聲更字第九號
　　異　議　人
　　即受處分人　甲○○
右受處分人因違反道路交通管理處罰條例案件，對於交通部公路局新竹區監理所桃園
監理站中華民國九十年十月二十三日桃監稽違字第五二─Ｚ00000000號裁決
，聲明異議，經本院裁定後，異議人不服本院於九十一年四月三十日所為九十年度交
聲字第三五一號裁定而提起抗告，經臺灣高等法院於九十一年五月三十一日以九十一
年度交抗字第四二八號裁定撤銷發回，本院更為裁定如左：
    主  文
異議駁回。
    理  由
一、聲明異議意旨略以：異議人於九十年八月七日駕駛車號ＪＯ─○三五號半聯結車
    行駛於國道一號高速公路南向一五二公里處，因當時慢車道前車行進緩慢，異議
    人在駕車超越前必須行駛中線，俟超過後才能再行駛至慢車道；且該下坡路段並
    無任何標示禁止聯結車行走中線；又高速公路交通管制規則第八條第一項第四款
    規定：載重車、聯結車行駛於長坡之下坡路段除有特殊狀況外，應行駛於外車道
    。異議人所駕駛之車輛為半聯結車，是否屬於前開規則所稱之聯結車尚有爭議；
    且異議人係因行進中遇前述之特殊狀況才行駛於中線車道，亦應符合前開規則所
    指之特殊狀況，為此聲明異議等語。
二、按汽車駕駛人於駕駛執照吊扣期間駕駛聯結車者，汽車所有人及駕駛人各處新臺
    幣（下同）四萬元以上八萬元以下罰鍰，並吊銷其駕駛執照；汽車行駛於高速公
    路或設站管制之道路，而不遵管制之規定者，處汽車駕駛人三千元以上六千元以
    下罰鍰，道路交通管理處罰條例第二十九條之一第一項第七款、第二項、第三十
    三條第一項定有明文。
三、本件違規事實係異議人前因違反道路交通管理處罰條例第三十五條第一項第一款
    之規定，經交通部公路局桃園監理站於九十年五月八日以桃監稽違字第九○○五
    ○八–五二○六八九–○○○一號處分吊扣職業聯結車之駕駛執照，期間自九十
    年五月八日起至同年十一月七日止，惟異議人仍於前開駕駛執照吊扣期間內之九
    十年八月七日，駕駛車號ＪＯ─○三五號營業大貨曳引車行駛於國道一號高速公
    路南向車道，並於行經上開公路南向一五二公里處即三義下長坡路段時，駛入中
    線道行駛，而為內政部警政署國道公路警察局第三警察隊警員當場攔停告發，且
    填製內政部警政署國道公路警察局公警局交字第Ｚ00000000號舉發違反
    道路交通管理事件通知單。經異議人於應到案日期即九十年八月二十二日前到案
    申訴不服舉發，裁決機關認無理由而於九十年十月二十三日裁決異議人三義下長
    坡路段未依規定行駛（行駛中線）部分，處罰鍰三千元；未帶駕照（駕照吊扣期
    間駕車）之部分，處罰鍰六萬元，並吊銷駕駛執照一年。有交通部公路局桃園監
    理站九十年五月八日桃監稽違字第九○○五○八–五二○六八九–○○○一號駕
    駛執照吊執行單、內政部警政署國道公路警察局公警局交字第Ｚ0000000
    0號舉發違反道路交通管理事件通知單、交通部桃監稽違字第五二–Ｚ0000
    0000號違反道路交通管理事件裁決書各乙紙附卷可稽。
四、經查，異議人前因違反道路交通管理處罰條例第三十五條第一項第一款之規定，
    經交通部公路局桃園監理站於九十年五月八日以桃監稽違字第九○○五○八–五
    二○六八九–○○○一號處分吊扣職業聯結車之駕駛執照，期間自九十年五月八
    日起至同年十一月七日止，惟異議人仍於前開駕駛執照吊扣期間內之九十年八月
    七日，駕駛車號ＪＯ─○三五號營業大貨曳引車行駛於國道一號高速公路南向車
    道，而為內政部警政署國道公路警察局第三警察隊警員當場攔停告發，並填製內
    政部警政署國道公路警察局公警局交字第Ｚ00000000號舉發違反道路交
    通管理事件通知單之事實，為被告所不爭執，復有交通部公路局桃園監理站九十
    年五月八日桃監稽違字第九○○五○八–五二○六八九–○○○一號駕駛執照吊
    執行單、內政部警政署國道公路警察局公警局交字第Ｚ00000000號舉發
    違反道路交通管理事件通知單各乙紙在卷可稽。雖異議人就此辯稱因駕駛執照吊
    扣期間景氣不好，異議人仍須工作養家，所以才繼續開車等語（見本院九十一年
    八月二十八日訊問筆錄），惟異議人前開所辯縱係屬實，亦屬道德上有令人同情
    之處，仍無解於其違反上開規定之事實認定。
五、次查，異議人另辯稱其所駕駛者為半聯結車等語，惟按聯結車乃汽車與重型拖車
    所組成之車輛；全聯結車指一輛曳引車或一輛汽車與汽車與一輛或一輛以上重型
    全拖車所組成之車輛；半聯結車則指一輛曳引車與一輛重型半拖車所組成之車輛
    ；而全拖車乃指具有前後輪，其前端附掛於汽車之拖車；半拖車則指具有後輪，
    其前端附掛於曳引車第五輪之拖車；曳引車為專供牽引其他車輛之汽車，道路交
    通安全規則第二條定有明文。本件異議人違規時所駕駛之車輛，為排氣量一一一
    四九ＣＣ之框式營業大貨曳引車，總重二十一頓，總連結重四十二噸，此有異議
    人提出之ＪＯ─○三五號行車執照影本在卷可稽，依道路交通安全規則第二條第
    九款之規定，總重七百五十公斤以上者為重型拖車，未滿七百五十公斤者為輕型
    拖車。則依異議人所駕車輛之行車執照上所載，該曳引車總重二十一頓，總連結
    重達四十二噸，二者互相扣抵，可知該曳引車後附掛之拖車已經超過七百五十公
    斤，而為重型拖車；又異議人所駕曳引車後面所懸掛之重型拖車具有前後輪，其
    前端附掛於曳引車後，此有異議人所提出之該車輛正面、側面照片三紙附卷可憑
    ，故異議人所駕之曳引車所附掛者為全拖車並無疑義，亦足徵異議人前開辯詞，
    委無足採。
六、再查，異議人又辯稱其係為超車此「特殊狀況」而行駛中線車道等語。按載重車
    、聯結車行駛於長陡坡之下坡路段，除有特殊狀況外，應行駛於外側車道，並禁
    止變換車道，高速公路交通管制規則第八條第一項第四款定有明文。揆此規定之
    意旨無非在於載重車、聯結車車身體積龐大、重量可觀，於長陡坡之下坡路段若
    任令其行駛外側車道以外之其他中、內側車道或隨意變換車道，則遇特殊之緊急
    狀況，極易因此等車輛之煞停距離較其他車種為長之故，而提高車禍發生之危險
    性。而上開規定所謂「特殊狀況」，究其文義，應指有別於一般情況而有其特異
    性者而言，例如於該長陡坡路段即將發生車禍、已經發生車禍、或為緊急救援、
    災難現場等特殊事故之現場等緊急情況。「超車」則屬於汽車行進於道路間之一
    般行車行為，並無何特異性可言；且該規則既已明文禁止「變換車道」，「超車
    」之嚴重性又較變換車道為甚，是超車自非屬該規則所稱之「特殊狀況」甚明。
    本件異議人自陳行駛於其前方之車輛車速緩慢，為了超車，故自外側車道變換至
    中線車道，足認本件異議人確係為超車而行駛中線車道，而超車並非特殊情況，
    已如上述，是異議人因之行駛中線車道並非法之所許，其就此所為之辯解，亦無
    足採。
七、綜上，本件異議人於其駕駛執照吊銷期間內之九十年八月七日，仍駕駛全聯結車
    行駛於國道一號高速公路，並於該高速公路南下一百五十二公里處之長陡坡下坡
    路段行駛中線車道之事實，堪足認定。而異議人接獲違規通知單後，於應到案期
    日即九十年八月二十二日前到案申訴不服舉發，裁決機關認無理由，而依高速公
    路交通管理規則第八條第一項第四款，道路交通管理處罰條例第二十九條之一第
    一項第七款、第二項、第三十三條第一項之規定，於九十年十月二十三日裁決異
    議人三義下長坡路段未依規定行駛（行駛中線）部分，處罰鍰三千元；未帶駕照
    （駕照吊扣期間駕車）之部分，處罰鍰六萬元，並吊銷駕駛執照一年，經核於法
    洵屬有據，異議人仍執前詞，指摘原處分不當，並無理由，應予駁回。
據上論斷，應依道路交通管理處罰條例第八十七條第二項、道路交通案件處理辦法第
十九條，裁定如主文。
中      華      民      國      九十一      年    十    月      二      日
                                臺灣桃園地方法院交通法庭
                                     法  官    張震武
右正本證明與原本無異。
如不服本裁定，應於裁定送達後五日內向本院提出抗告狀。
                                     書記官    賴玉真
中      華      民      國      九十一       年   十    月      二      日
